臺灣新竹地方法院行政訴訟判決　
110年度交字第70號
原      告  彭文玉  
訴訟代理人  廖俊傑  
被      告  交通部公路總局新竹區監理所

代  表  人  吳季娟  
訴訟代理人  胡惠茹  
上列當事人間交通裁決事件，原告不服民國110年3月16日竹監裁
字第50-ZAC083431號違反道路交通管理事件裁決，提起行政訴訟
，本院判決如下：
    主  文
原告之訴駁回。
訴訟費用新臺幣參佰元由原告負擔。
  事實及理由
一、程序事項：
（一）原告起訴時，被告交通部公路總局新竹區監理所代表人為
      黃萬益，訴訟繫屬中，於民國110年6月4日由吳季娟繼任
      為代表人，並經其聲明承受訴訟，核無不合，應予准許。
（二）本件因屬不服被告所為道路交通管理處罰條例（下稱道交
      條例）第8條之裁決而提起撤銷訴訟，依行政訴訟法第237
      條之7規定，不經言詞辯論，逕行裁判，合先敘明。
二、事實概要：
    原告駕駛所有車牌號碼0000-00號自用小客車（下稱系爭車
    輛），於109年8月19日20時41分許，行駛於國道二號東向9.
    7公里處時，遭民眾提出行車紀錄器影像檢舉，為內政部警
    政署國道公路警察局第一公路警察大隊（下稱舉發機關）以
    「行駛高速公路未依規定變換車道（未全程使用方向燈）」
    逕行舉發，原告提出申訴，經舉發機關函覆違規屬實，被告
    乃依道交條例第33條第1項第4款、第63條第1項及違反道路
    交通管理事件統一裁罰基準表等規定，於110年3月16日以竹
    監裁字第50-ZAC083431號裁決書（下稱原處分），裁處原告
    罰鍰新台幣（下同）4,500元，並記違規點數1 點。原告不
    服，遂提起本件行政訴訟。
三、本件原告主張：
    伊確於上揭時點駕駛系爭車輛行經上開路段，由舉發光碟的
    影像看來，伊於斯時變換車道時，在未完全切換車道前即已
    停止施打方向燈，確有違規之情事。然伊耳聞有些檢舉達人
    為造就其檢舉的成功率，不惜就所提出的檢舉影片做出修改
    。雖然由本件檢舉影片看不出異狀，但希望要求檢舉人提出
    就其所使用之攝影器材已經過經濟部標準檢驗局檢驗合格的
    儀器及定期檢驗合格的認證文件。否則，上開檢舉光碟內容
    自有變造之嫌，且無客觀之證據力至明，被告據此裁決即屬
    無理等語，並聲明：原處分撤銷。
四、被告則答辯以：
（一）本案經舉發機關110年4月21日國道警一交字第1101703166
      號函覆略以：有關系爭車輛於109年8月19日20時41分，在
      國道2號東向9.7公里處未依規定變換車道（變換車道未依
      規定全程使用方向燈）違規案，係民眾現場目睹該車違規
      ，以科學儀器取得證據資料向本大隊提出檢舉，而該車違
      規屬實，依事實舉發核無不當。復經檢視本案採證資料，
      原告於外側車道欲變換至中線車道時，雖有閃爍左側方向
      燈，約閃2.5下，惟其車身尚未完全進入中線車道即關閉
      （斯時見車身右側仍在外側車道，左側車身僅1/3在中線
      車道上），其未依規定使用方向燈情形清晰可辨，並有連
      續錄影採證資料可稽，已違反道交條例第33條第1項第4款
      及道路交通安全規則第109 條第2 項第2 款後段之規定，
      已該當「未依規定變換車道」無訛，違規事實甚明。
（二）另有關原告訴稱檢舉者所使用之攝影器材是否經過經濟部
      標準檢驗局檢驗合格的儀器、定期檢驗合格的認證文件及
      無客觀證據力且有變造之嫌一節，按道交條例第7條之1規
      定之民眾檢舉舉發，僅需確認民眾提出之檢舉資料，可供
      查證、核對違規事實確實存在為已足。查本案係舉發機關
      接獲民眾提出的行車紀錄器錄影資料後所為之舉發，而行
      車紀錄器具錄影功能，其存錄的影像資訊可供還原現場情
      形，無涉數據的準確性判斷，即具可驗證性，自可作為舉
      證違規事實的證據，倘該設備拍攝之影片或照片足以證明
      違規事實，即得依法舉發，並無相關檢驗證明之法定要求
      。原告未具體指陳行車紀錄器存錄影像有何偽、變造情事
      ，即否定存錄畫面的真實性，尚不可採。綜上所述，本件
      原告之訴為無理由，並聲明：原告之訴駁回。
五、本院之判斷：
（一）按道交條例第33條第1項第4款規定，汽車行駛於高速公路
      、快速公路或設站管制之道路，不遵使用限制、禁止、行
      車管制及管理事項之管制規則而有未依規定變換車道行為
      者，處汽車駕駛人3,000元以上6,000元以下罰鍰。同條例
      第63條第1 項第1 款復規定：「汽車駕駛人有下列各款所
      列條款之一者，除依原條款處罰鍰外，並予記點：一、有
      第33條第1 項、第2 項、…，各記違規點數一點。」；高
      速公路及快速公路交通管制規則（下稱管制規則）第11條
      第2 款復規定：「汽車在行駛途中，變換車道或超越前車
      時，應依標誌、標線、號誌指示，並不得有下列情形：…
      二、未依規定使用方向燈。…」；次按，高速公路及快速
      公路交通管制規則第1條規定：「本規則依道路交通管理
      處罰條例第33條之規定訂定之。」，違反道路交通管理事
      件統一裁罰基準及處理細則第1條規定：「本細則依道路
      交通管理處罰條例第92條第4項規定訂定之。」，第2條第
      1、2項規定：「處理違反道路交通管理事件之程序及統一
      裁罰基準依本細則之規定辦理。」，「前項統一裁罰基準
      ，如附件違反道路交通管理事件統一裁罰基準表…」，道
      路交通標誌標線號誌設置規則第1 條亦規定：「本規則依
      道路交通管理處罰條例第4 條第3 項規定訂定之。」，核
      以上規定，係基於母法之授權而訂定，且其內容並未抵觸
      母法，被告據以適用，於法並無不法，合先敘明。
（二）經查，上開事實概要欄所述之事實，除下述爭點外，為兩
      造所不爭執，並有舉發違反道路交通管理事件通知單、申
      訴書、檢舉違規案件明細、舉發機關110年4月21日國道警
      一交字第1101703166號函、原處分書等在卷可稽，應認屬
      實。則本件之爭點應為：原告是否有「行駛高速公路未依
      規定變換車道」之行為？茲論述如下。
（三）經本院當庭勘驗上開檢舉光碟，結果如下：「夜間無雨，
      於沿途路燈照耀下，視距良好。檢舉車輛行駛於高速公路
      的中線車道上，其右斜前方有一小客車（下稱系爭車輛）
      行駛於外側車道上。於20：41：35畫面可見，系爭車輛開
      始施打左側方向燈、欲向左切入中線車道，其方向燈於閃
      第3 次未了前即停止施打，此時系爭車輛猶有3 分之2 以
      上的右側車身仍在外側車道上。於20：41：47畫面可見，
      系爭車輛車牌號碼為0000-00號，畫面結束。」，此有110
      年8月27日調查證據筆錄附卷可參。由上開採證光碟影像
      及勘驗內容可知，系爭車輛於上揭時地由外側車道變換至
      中線車道之際，確於開始時施打左側方向燈，惟於其車身
      尚未完全脫離原行駛車道即外側車道之前，即尚未完全進
      入中線車道、完成變換車道之行為時，方向燈即已停止閃
      爍動作，此亦為原告當庭所不爭執（見本院卷第131頁）
      ，是本件違規行為明確，應足認定原告確有原處分所裁處
      「行駛高速公路未依規定變換車道」之客觀違規事實至明
      。
（四）原告雖主張檢舉人提供之行車紀錄器不符道交條例所規範
      之法定合格科學儀器，所拍攝之檢舉影片自有變造之嫌，
      且無客觀之證據力云云。惟按，道交條例第7 條之1 明文
      規定：「對於違反本條例之行為者，民眾得敘明違規事實
      或檢具違規證據資料，向公路主管或警察機關檢舉，經查
      證屬實者，應即舉發。」，考其規範意旨，係考量警力有
      限及民眾取巧違規成性，為交通秩序混亂原因之一，一般
      民眾如能利用適當管道檢舉交通違規，除可彌補警力之不
      足外，亦將產生極大之嚇阻效果，以達到維護道路交通安
      全之行政目的；再公路主管或警察機關受理民眾檢舉違反
      道路交通管理事件，其檢舉違規證據係以科學儀器取得，
      足資認定違規事實者，得逕行舉發之，依道交條例第92條
      第4 項授權訂定之違反道路交通管理事件統一裁罰基準及
      處理細則第22條第1 項、第2 項亦有明文規定；故民眾提
      供科學儀器取得之錄影證據資料，向公路主管或警察機關
      檢舉，經查證屬實者，應即舉發，方屬適法。本件係由民
      眾以行車記錄器錄影蒐證原告前開違規事實並向警方檢舉
      ，揆諸前開規定，警方依法舉發本件違規事實，自屬於法
      有據；且有關於本件舉發過程之錄影，係錄影設備之機械
      作用，乃真實保存當時錄影之連續內容所得，並非憑人之
      記憶轉述或事後排演而成，業經本院勘驗屬實，並經舉發
      員警依道交條例第7 條之1 規定查證屬實即予舉發，其影
      像畫面連續而流暢，場景、光影、色澤均屬正常而自然呈
      現，此亦為原告當庭所不爭執（見本院卷第131頁），是
      尚無偽造或變造之疑義，況且，衡諸常情，檢舉民眾與原
      告間既無仇隙，亦難認有偽造或變造錄影內容之故意，反
      係檢舉若有不實，檢舉人甚可因此負擔刑事偽造文書罪嫌
      ，且檢舉交通違規並無獎金可請領，衡情一般人當不致於
      甘冒刑事責任，虛偽造假僅求檢舉之便，是原告空言指摘
      檢舉影片恐有變造之嫌云云，尚難憑採。
六、綜上所述，原告既於上開時、地，有駕駛汽車行駛於高速公
    路，未依規定變換車道之違規情事，原處分依道交條例第33
    條第1 項第4 款、第63條第1 項第1 款及違反道路交通管理
    事件統一裁罰基準表之規定，裁處原告罰鍰4,500元，並記
    違規點數1 點，依法均無違誤。原告以前述理由訴請撤銷原
    處分，為無理由，應予駁回。
七、本件判決基礎已臻明確，兩造其餘攻防方法及訴訟資料經本
    院斟酌後，核與判決結果不生影響，爰不一一詳予論述，併
    此敘明。
八、本件第一審裁判費為300元，應由原告負擔，並確定第一審
    訴訟費用額如主文第2項所示。
九、據上論結，本件原告之訴為無理由，依行政訴訟法第237條
    之7、第98條第1項前段、第237條之8第1項、第237條之9、
    第104條、民事訴訟法第93條，判決如主文。
中　　華　　民　　國　　110 　年　　11　　月　　15　　日
                  行政訴訟庭　法　官　林南薰
為正本係照原本作成。
如不服本判決，應於判決送達後20日內，向本院提出上訴狀並表
明上訴理由），其未載明上訴理由者，應於提出上訴後20日內向
本院補提理由書，並應繳納上訴裁判費。
中　　華　　民　　國　　110 　年　　11　　月　　15　　日
                              書記官　陳麗麗